【裁判字號】    89,易緝,60
【裁判日期】    891030
【裁判案由】    詐欺
【裁判全文】
臺灣屏東地方法院刑事判決                          八十九年度易緝字第六號
    公  訴  人  臺灣屏東地方法院檢察署檢察官
    被      告  乙○○
右列被告因詐欺案件，經檢察官提起公訴（八十六年度偵字第五五九六號），本院判
決如左：
     主  文
乙○○無罪。
     理  由
一、公訴意旨略以：乙○○意圖為自己不法之所有，於民國八十六年二、三月間，在
    屏東縣屏東市○○街一二一號，向丙○○佯稱要赴大陸投資從事胭脂生意，向丙
    ○○索取支票供兌換現金之用，丙○○不知有詐，向洪寵證借用九張支票，面額
    計新台幣（下同）一百五十七萬元，嗣丙○○質問有關支票支用情形，乙○○略
    以：貨品遭大陸公安沒收云云以為搪塞，迨隔數日，丙○○欲找尋乙○○時，乙
    ○○已下落不明，丙○○始知受騙，案經丙○○告訴、洪寵證告發，因認乙○○
    涉有刑法第三百三十九條第一項之詐欺罪嫌。
二、按犯罪事實應依證據認定之，無證據不得推定其犯罪事實；不能證明被告犯罪者
    ，應諭知無罪之判決，刑事訴訟法第一百五十四條及第三百零一條第一項分別定
    有明文。又告訴人之告訴，係以使被告受刑事訴追為目的，是其陳述是否與事實
    相符，仍應調查其他事實以資審認，始得為不利被告之認定，最高法院著有五十
    二年台上字第一三○○號判例可資參照。本件公訴意旨認定被告乙○○涉有前揭
    犯行，無非以告訴人丙○○之指訴，而洪寵證指稱其借丙○○九張支票祇兌現一
    張，證人呂嘉和、甲○○（父子）就其中之一張金額四萬元之支票證稱：係被告
    持之調借現金，用以支應其子學費等語，足認被告並未持上開支票赴大陸投資為
    論據。訊據被告固坦承向丙○○借用其所指稱之洪寵證九張支票，惟堅決否認有
    何詐欺犯行，辯稱：伊與丙○○為舊識，早在八十四年六月間開始，伊就常跟丙
    ○○拿洪寵證的支票，於背書後拿去作生意上之週轉，前後約有一百張，並非第
    一次向丙○○拿票，丙○○所指之這九張支票，係伊因週轉不靈，未能按時將票
    款軋進去所賸下的，所以發票人洪寵證找丙○○負責，丙○○就來告伊，伊根本
    無向丙○○說要合夥投資大陸胭脂生意，要其去借支票來用之情事，如果伊真與
    丙○○合夥，而該九張支票是用來作合夥生意的話，因為丙○○也有份，伊一定
    會要求丙○○背書，然而非但無丙○○之背書，而且拿到票的人都針對伊要錢，
    而伊也一一加以解決，將支票取回，丙○○根本沒拿半毛錢出來解決，他告的這
    些票，他根本沒有損失，如果伊要詐欺的話，伊跑掉就好了，何必一一去解決等
    語。
二、經查，告訴人丙○○所指稱之被告設詞誆騙合夥投資大陸胭脂生意一節，除祇其
    空言指訴謂僅口頭約定外，無能舉出任何證據方法供本院調查審認，已難予遽信
    。而被告前揭所辯情事，不唯為告訴人丙○○於仍堅指被告詐騙伊時所是認，供
    稱：「我們以前就認識，但是有十幾年未見面，後來他來找我要與我合夥做生意
    。之前他就透過我向洪寵證拿票，以前我也有用洪寵證的票。我以前提出告訴，
    目的是要被告將票拿回來還給洪寵證，以前說要合夥做生意，只有口頭約定，並
    沒有其他證據，只有我們二人。他以前就有向我借錢，他的信用也都不錯。」、
    「（你為何會提出告訴？）因為我向洪寵證拿票，洪寵證來找我，但是是我將票
    拿給乙○○，所以我才去找乙○○，胭脂也確有其事。」等語；訊據告發人洪寵
    證供稱：「是丙○○說他自己要做生意，所以向我借票，被告我也認識，但是借
    票的時候被告並未在場，丙○○借票時，並未說做何用途，也未提到被告的名字
    ，是事後支票退票的時候，丙○○告訴我他將票借被告，被告未將錢存入，所以
    才遭退票。」、「都是丙○○來向我拿票，多得數不清，我以為是丙○○在使用
    ，現經被告說，我才知道是被告在使用。」等語，並證述被告就本件支票號碼0
    000000、0000000、0000000、0000000、0000
    000號等五張支票，於與持票之票主解決債務時，其均在場見證，被告所言非
    虛等情；證人甲○○證稱：「（被告拿票向你借錢，是否都是洪寵證的票？）也
    有別人的票，不過就我的印象中，都是洪寵證的票，被告尚未還我錢的時候，我
    也知道洪寵證住何處，可是我從未找過發票人，因為是被告向我借錢，我都找他
    ，他也主動跟我聯繫，沒有逃避債務。」等語，上開供述，互核大致相符，堪信
    屬實。而除上開支票號碼0000000號等五張支票外，告訴人所指之其餘支
    票號碼0000000、0000000、0000000、0000000號
    等四張支票，亦均即已為被告所取回，庭呈附卷可考，足見被告所辯均伊解決債
    務之情非虛，是被告既非惡性倒債，復有積極處理負債之事證，均難表徵其具為
    自己不法之所有之意圖。
三、依告訴人丙○○之指訴：被告藉詞欠缺資金，要求伊盡速籌資合夥，並為取信伊
    ，乃於八十六年二月十八日即簽發金額為一百六十萬元之本票一紙，交伊收受；
    伊所出資本為告訴金額之一半云云。然本件告訴人丙○○所指之九張支票，其發
    票人洪寵證從來即多係將其請領之支票借人使用，而洪寵證交付該九張支票予告
    訴人丙○○，並無收受相當於一百五十七萬元之金錢或對價，且洪寵證亦不認屆
    時支票到期（發票日），其應將款項軋入銀行帳戶，就票面款項負責清償，則告
    訴人丙○○所謂之籌措資金云云，毋乃空言，其所籌措者，充其量不過得以支票
    作為信用交易之利益而已，並非籌有任何之現款。茲告訴人丙○○既未實際出資
    ，復未於該等支票上背書，事後就此衍生之債務，亦未為分毫之清償而受不利益
    ，易言之，告訴人丙○○於本件合夥事業中，竟未負擔任何之債務，殊難置信。
    況且，倘係合夥，則告訴人丙○○出資不過近八十萬元耳，被告簽發本票交付告
    訴人丙○○收執以為擔保，亦僅約八十萬元之數額足矣，豈有竟將自身出資之部
    分一併計入，形同被告除對告訴人丙○○負擔其出資之約八十萬元外，另須無緣
    由額外遽負約八十萬元之高額債務之可能，被告智慮無缺，無論如何輕忽，亦當
    不致如此。再者，細究告訴人丙○○所指之前開九張支票，除支票號碼為000
    0000號者外，其餘八張之號碼盡皆○六六五九……，從0000000至0
    000000號不等，票載發票日則為八十六年三月至同年六月間，足認告訴人
    丙○○係陸續分次拿取轉交被告，累積而成一百五十七萬元，而依告訴人丙○○
    所指，被告既早於八十六年二月十八日即簽發金額一百六十萬元之本票交其收執
    ，而其亦言為籌措資金因以向洪寵證拿取支票，則其理應視合夥所需資本，由洪
    寵證一次簽發足額之支票一紙即可，詎本件支票竟係由告訴人丙○○向洪寵證陸
    續分次拿取，亦與其所稱之情事有違，上揭情事，在在不合常理，告訴人丙○○
    所謂出資一百五十七萬元之半數而為合夥胭脂事業云云，明顯與事實不符。
四、又經本院函請前揭支票之付款人即華南商業銀行屏東分行，將洪寵證簽發經提示
    兌付之支票中，自八十四年六月間至八十六年六月間止，有被告背書者，任擇五
    張影印過院，亦確有發票日為八十五年十一月間及八十六年一月間，金額各為十
    三萬至二十萬元不等之支票五張可考，查其日期均在告訴人丙○○所指稱之本件
    九張支票之前（本件九張支票各為八十六年三月至同年六月間），且金額亦達十
    數或數十萬元不等，顯見被告所辯早即借票使用之情屬實。告訴人丙○○所指合
    夥脂胭生意云云之前提既屬虛妄，而被告向告訴人丙○○借得洪寵證之支票亦本
    即係供向他人調現或充為其自身事業上所用，是殊非可將被告未將該等支票用於
    所謂胭脂生意上，而為不利被告之認定。
五、綜據上述，被告所辯咸信而有徵，未有虛假，公訴意旨前揭論斷，未及斟酌被告
    所辯情事，認定被告涉犯詐欺取財罪，容有誤會，本院復查無其他積極證據，足
    資證明被告涉有公訴意旨所指之犯行，從而，殊難徒憑告訴人之指述，遽行認定
    被告犯罪，是不能證明被告犯罪，揆諸上揭說明，自應為被告無罪之諭知。
據上論斷，應依刑事訴訟法第三百零一條第一項，判決如主文。
本案經檢察官莊啟勝到庭執行職務。
中      華      民      國      八十九      年      十    月    三十    日
                                      臺灣屏東地方法院刑事第二庭
                                          法  官    蔡憲德
右正本證明與原本無異。
對於本判決如有不服應於收受送達後十日內向本院提出上訴書狀上訴於台灣高等法院
高雄分院並按他造當事人之人數附具繕本。
                                          書記官    林鴻仁
中      華      民      國      八十九      年      十    月    三十    日


司法院資訊處製作；財團法人民間司法改革基金會備份。
